【裁判字號】    92,家抗,124
【裁判日期】    921210
【裁判案由】    拋棄繼承
【裁判全文】
臺灣高等法院臺中分院民事裁定  九十二年度家抗字第一二四號
      抗  告  人  乙○○
      抗  告  人  甲○○
右抗告人等因聲明拋棄繼承權事件，對於中華民國九十二年十月三十一日臺灣彰化地
方法院九十二年度繼字第六八三號所為裁定提起抗告，本院裁定如左：
      主    文
抗告駁回。
抗告程序費用由抗告人共同負擔。
      理    由
一、本件抗告人等之被繼承人楊水龍於民國（下同）九十二年五月十七日死亡，抗告
    人等於九十二年九月十八日向原法院聲明拋棄繼承權，原法院審理後認抗告人等
    於楊水龍死亡當日即九十二年五月十七日即已知悉其得繼承，於逾二個月之期限
    ，始聲明拋棄繼承，於法不合，因而駁回抗告人等拋棄繼承之聲明。
二、抗告意旨略以：抗告人乙○○雖知悉被繼承人楊水龍已離婚，惟被繼承人之原配
    王美珍離婚時據聞已懷身孕可能有子嗣；抗告人甲○○與被繼承人楊水龍少有往
    來，被繼承人是否結婚、離婚概無知悉。抗告人等屬第三順位繼承人，亦未對其
    遺產辦理繼承，惟於九十二年九月十八日接獲原法院支付命令指為繼承人方知為
    繼承人，抗告人等與被繼承人均為有行為能力之成年人，各人之債權、債務應自
    行負責，抗告人等均為藍領之勞工，亦無能力負擔其債務，且依法向原法院拋棄
    繼承權，懇請鈞院准予所請云云。
三、按繼承人拋棄其繼承權，應於知悉其得繼承之時起二個月內以書面向法院為之，
    民法第一千一百七十四條第一項、第二項前段定有明文。經查，抗告人之被繼承
    人楊水龍係於九十二年五月十七日死亡，其生前雖曾於九十一年十月十八日與大
    陸人士王美珍結婚，惟嗣已於九十二年一月廿日離婚並辦理登記，被繼承人生前
    並無子嗣，且其父楊錦川、楊黃桂英早先即已死亡，而抗告人乙○○、甲○○為
    被繼承人胞弟乙節，有戶籍謄本附於原審卷可按，是被繼承人死亡時，抗告人等
    即當然為繼承人，而彼等於當日即已知悉其得繼承，乃遲至九十二年九月十八日
    始向原法院聲明拋棄繼承權，顯逾二個月之期限，其聲明於法不合。抗告人雖謂
    被繼承人之原配王美珍離婚時據聞已懷身孕可能有子嗣等語，惟並未舉證以實其
    說，純屬臆測之詞，無足採之，況抗告人於原法院係以繼承人之地位而聲明拋棄
    繼承權，其於本院反而主張被繼承人另有第一順位繼承人存在，顯相矛盾；又繼
    承之效力，因被繼承人之死亡而當然發生，並不以辦理繼承登記為必要，倘繼承
    人欲拋棄繼承，即應依前開法律規定，於法定期間內，依法定方式為之，否則不
    得以繼承人未曾就被繼承人之遺產辦理繼承登記，即認其已拋棄繼承，是抗告人
    另主張未對遺產辦理繼承云云，對其繼承效力之發生並無影響，抗告人等既確已
    逾聲明拋棄繼承之二個月期間始聲明拋棄繼承，原法院據以駁回抗告人等拋棄繼
    承之聲明，於法即無違誤，抗告人提起本件抗告，不能認為有理由，應予駁回。
據上論結，本件抗告為無理由，依非訟事件法第二十八條、第八條第二項，民事訴訟
法第四百九十五條之一、第四百四十九條第一項、第八十五條第一項，裁定如主文。
中      華      民      國    九十二    年     十二     月      十      日
~B1  家事法庭審判長法  官  童有德
~B2                法  官  黃永泉
~B3                法  官  蔡秉宸
右為正本係照原本作成。
對於本裁非以違背法令為理由，不得再為抗告。
~B                書記官  蕭玉真
中      華      民      國    九十二    年     十二     月     十二     日
                                                                        Ｂ


司法院資訊處製作；財團法人民間司法改革基金會備份。
